【裁判字號】    99,毒抗,178
【裁判日期】    990719
【裁判案由】    聲請觀察勒戒
【裁判全文】
臺灣高等法院臺南分院刑事裁定         99年度毒抗字第178號
抗  告  人  臺灣雲林地方法院檢察署檢察官
被      告  甲○○
上列抗告人因聲請被告觀察、勒戒案件，不服臺灣雲林地方法院
中華民國99年5月26日（99年度毒聲字第174號）裁定，提起抗告
，本院裁定如下：
      主      文
原裁定撤銷，發回臺灣雲林地方法院。
      理      由
一、抗告意旨稱：
  (一)本件搜索票所允許之搜索範圍，應包括該住處附連圍繞之土
    地。按刑法第306條侵入住宅罪與第307條違法搜索之區別，
    依最高法院32年非字第265號判例意旨，僅行為主體是否有
    搜索職權或係普通民眾不同。則就違法搜索處所如係他人之
    住宅，其範圍當無不同。亦即如有搜索權限之人，違法搜索
    他人建築物附連圍繞之土地，當亦屬刑法第307條規範之範
    圍，反之亦同。茲刑法第306條既明文規定，侵入住宅罪保
    護之客體包括住宅、建築物及其附連圍繞之土地。則雖
    本件搜索票僅記載執行處所為雲林縣二崙鄉○○村○○路73
    號，可搜索之範圍，理應包括與住宅或建築物毗鄰相連，且
    四周設有圍障以相隔裡外之土地。而不應僅限於住宅、建築
    物之內，否則對於建物之騎樓、雨遮下空間，或民法上具使
    用上、構造上獨立性之附屬建物，又當如何界定？本件查獲
    毒品之嬰兒車所停放之位置，既在受搜索人陳素梅前開住處
    屋前。以該屋前有圍牆圍障，而與前方稻田區隔，則該屋前
    庭自應屬上開二崙鄉○○路73號附連圍繞之土地，而為本件
    搜索之範圍。
  (二)再查，縱認本件搜索之範圍不應及於住處、建築物附連圍繞
    之土地，以卷附現場照片顯示，上開嬰兒車仍屬整潔，且放
    有幼兒衣物，足徵上開嬰兒車應仍屬現尚使用之物。而受搜
    索人陳素梅育有年僅4歲之幼女，有戶役政資料附卷可資參
    酌。本件員警前往搜索時，受搜索人陳素梅且正在該嬰兒車
    前照顧幼兒，有職務報告附卷可資佐證。依附帶搜索之規定
    ，對於受搜索人陳素梅立即可觸及之場所，不論是基於保護
    執法人員之安全，或避免受搜索人湮滅隨身證據，亦應為無
    令狀搜索之合法搜索範圍。是員警自受搜索人陳素梅仍在使
    用之嬰兒車內衣物搜得本件扣案之毒品安非他命暨施用器具
    ，當屬合法而有證據能力云云。
二、原裁定意旨略以：檢察官認定被告涉犯毒品危害防制條例第
    10條第 2項施用第二級毒品罪，主要以被告的自白及扣案的
    毒品、器具為主要證據，但查卷內搜索票之記載，要對案外
    人陳素梅實施搜索，搜索範圍包含陳素梅雲林縣二崙鄉○○
    村○○路73號的住處、陳素梅本人及其使用的交通工具。但
    本案查獲的毒品及器具，是在陳素梅住處外面嬰兒車內所搜
    得，故本案搜索範圍逾越了搜索票的授權，是屬無令狀搜索
    ，又不符合刑事訴訟法所定得無令狀搜索之情形，故本案是
    違法搜索。卷內的證據資料並不足以使法院權衡得出上開違
    法取得的證據是有證據能力的，所以在現有卷證資料有限之
    情況下（現為深夜，檢察官不到庭，本院也沒有辦法傳訊相
    關的警員到庭，以釐清其搜索的過程），依罪證有疑利於被
    告的原則，上開扣案物證之證據資料現應排除作為證據使用
    ，另扣押物品目錄表及蒐證照片是屬於違法搜索衍生的證據
    ，同樣不能做為證據使用。故檢察官認為本案被告有施用毒
    品的行為，證據僅存被告的自白，依刑事訴訟法第156條第2
    項之規定，需有補強證據，本案既無其他證據之補強，依法
    定證據法則，自不能認定被告有施用第二級毒品，故檢察官
    之聲請為無理由，應予駁回等語。
三、本院按審理事實之法院，就於公平正義之維護或被告之利益
    有重大關係之事項，在客觀上認為應行調查之證據，均應依
    法詳為調查，然後基於調查所得之心證，以為判斷事實之基
    礎。如事實尚非明確，而有依法應調查之證據未予調查，遽
    行裁判，即難認妥適。卷查本件檢察官對案外人陳素梅實施
    搜索，搜索票所載之搜索範圍包含陳素梅雲林縣二崙鄉○○
    村○○路73號住所（下稱搜索標的），有臺灣雲林地方法院
    99年聲搜字第246號搜索票附卷可稽。本件查獲毒品之嬰兒
    車係停放在受搜索人陳素梅前開住處屋前，該屋前庭院是否
    屬於搜索標的「附連圍繞之土地」而包括於允許搜索之授權
    範圍？又本件員警前往搜索時，受搜索人陳素梅正在該嬰兒
    車前照顧幼兒，該嬰兒車是否符合附帶搜索之要件而為合法
    搜索？均待查證，若一時未能查明，則應先行釋回被告，待
    未能查明之事由去除後，查明事實再為裁判。然原裁定法院
    就系爭搜索是否合法未經查證，逕以「現為深夜，檢察官不
    到庭，本院也沒有辦法傳訊相關的警員到庭，以釐清其搜索
    的過程」，遽將扣案之物證、扣押物品目錄表及搜證照片排
    除其證據能力，認僅有被告自白別無其他積極證據足資佐證
    為由，駁回檢察官聲請，要嫌速斷。公訴人抗告意旨指摘及
    此，為有理由，爰將原裁定撤銷發回，以查明上開事項，而
    更為適法之裁定，以期適法。
四、據上論斷，應依刑事訴訟法第413條前段規定，裁定如主文
    。
中    華    民    國    99    年    7     月    19    日
                  刑事第二庭    審判長法  官  葉居正
                                      法  官  陳春長
                                      法  官  陳欽賢
以上正本證明與原本無異。
不得再抗告。
                                      書記官  李良倩
中    華    民    國    99    年    7     月    19    日

司法院資訊處製作；財團法人民間司法改革基金會備份。
